【裁判字號】    98,訴,128
【裁判日期】    980305
【裁判案由】    違反台灣地區與大陸地區人民關係條例等
【裁判全文】
臺灣桃園地方法院刑事判決               98年度訴字第128號
公  訴  人  臺灣桃園地方法院檢察署檢察官
被      告  甲○○
                    大陸
                    （現於臺灣桃園看守所龍潭女所羈押中）
            乙○○
指定辯護人  本院公設辯護人  丙○○
上列被告等因違反臺灣地區與大陸地區人民關係條例等案件，經
檢察官提起公訴（97年度偵字第20527 號、98年度偵字第123 號
），本院判決如下：
    主  文
甲○○共同行使偽造私文書，足以生損害於公眾及他人，處有期
徒刑柒月。扣案變造之「MACHIDA KAZUMI」名義日本護照壹本、
出境登記表上偽造「町田和美」署名壹枚均沒收之。
乙○○共同意圖營利，違反不得使大陸地區人民非法進入臺灣地
區之規定，處有期徒刑壹年拾月。緩刑肆年。緩刑期間付保護管
束。扣案變造之「MACHIDA KAZUMI」名義日本護照壹本、出境登
記表上偽造「町田和美」署名壹枚均沒收之。
    事  實
一、甲○○係大陸地區湖南省澧縣人民，為求來臺賺錢，乃於民
    國97年9 月初，透過某真實姓名年籍不詳綽號「桂姊」成年
    女子之介紹，在大陸地區廣東省深圳市認識臺灣籍成年男子
    陳瑞章（檢察官偵緝中），乃以人民幣5 萬元代價（起訴書
    誤載為1 萬2 千元），約由陳瑞章使其非法入境臺灣並安排
    在臺從事陪酒工作，甲○○須於來臺前給付其中2 萬1 千元
    ，餘款則自其日後在臺工作所得中抽成償付；2 人旋共同基
    於變造日本護照特種文書、偽造出境登記表私文書之犯意聯
    絡，由甲○○提供其照片，推由陳瑞章以換貼照片並抽換基
    本資料頁及封底頁方式，變造「MACHIDA KAZUMI」（町田和
    美）名義日本護照之特種文書1 本，並於出境登記表旅客簽
    名欄上偽簽「町田和美」之署名1 枚，而偽造「町田和美」
    名義之出境登記表私文書1 紙；陳瑞章並找來具有共同意圖
    營利使大陸地區人民非法進入臺灣地區、行使變造日本護照
    特種文書、行使偽造出境登記表私文書及使公務員登載不實
    犯意聯絡之周福隆（檢察官偵緝中）、乙○○，謀議由周福
    隆負責出面購買機票，乙○○負責帶甲○○搭機來臺，並負
    責於抵臺機場時，先行出關查明其他日本航班抵臺時間後，
    通知甲○○伺機持前揭變造之日本護照混入日本觀光客內矇
    混出關，乙○○於事成後可分取陳瑞章所允人民幣5 千元報
    酬；陳瑞章旋於97年9 月17日在大陸地區廣東省深圳市將上
    開變造「MACHIDA KAZUMI」名義之日本護照1 本、偽造「町
    田和美」名義之出境登記表私文書1 紙交予甲○○，並收取
    甲○○依約交付之人民幣2 萬1 千元後，將甲○○帶至香港
    機場，推由周福隆以自己名義購得長榮航空公司BR856 號班
    機機票及登機證交予甲○○，旋由乙○○帶甲○○搭乘上開
    航班飛機，並於同日晚間抵臺時，推由甲○○併持前揭偽造
    「町田和美」名義之出境登記表私文書1 紙及變造「MACHID
    A KAZUMI」名義之日本護照特種文書1 本向我國管理入出境
    業務之公務人員申請入境我國境內，以為行使，使該管公務
    員將上開不實之入境事項，登載於其職務上所掌旅客入出境
    紀錄之公文書上，而未經許可入境我國境內，足以生損害於
    「MACHIDA KAZUMI」（町田和美）本人及我國入出國及移民
    署對於入出境管理之正確性。甲○○隨即於同日晚間7 時40
    分許通關後，而在桃園國際機場第二航廈入境大廳內與乙○
    ○會合時，為警當場逮捕，並分別自甲○○身上扣得前揭變
    造「MACHIDA KAZUMI」名義日本護照1 本及偽造「町田和美
    」名義之出境登記表1 紙、甲○○所有與本案無關之行動電
    話1 支及SIM 卡2 枚，及自乙○○身上扣得陳瑞章交付之行
    動電話1 支（含其內門號0000000000號SIM 卡，無證據證明
    為陳瑞章或乙○○所有）、乙○○所有而與本案無關之行動
    電話1 支（含門號0000000000號SIM 卡1 枚），始查獲上情
    。
二、案經內政部警政署刑事警察局移送臺灣桃園地方法院檢察署
    檢察官偵查起訴。
    理  由
一、按傳聞法則之重要理論依據，在於傳聞證據未經當事人之反
    對詰問予以核實，乃予排斥，惟若當事人已放棄對原供述人
    之反對詰問權，於法院審判時表明同意該等傳聞證據可作為
    證據，基於證據資料愈豐富，愈有助於真實發現之理念，並
    貫徹刑事訴訟法修法加重當事人進行主義之精神，確認當事
    人對於證據能力有處分權之制度，傳聞證據經當事人同意作
    為證據，法院認為適當者，亦得為證據。另當事人於調查證
    據時，對於傳聞證據表示「沒有意見」，而未於言詞辯論終
    結前聲明異議 (Without Objection)，應視為已有將該等傳
    聞證據採為證據之同意，此刑事訴訟法第159 條之5 定有明
    文。本案被告乙○○、辯護人及被告甲○○均於本院準備程
    序中已表示對卷內人證、書證、物證之證據能力無意見（見
    本院卷第49至51頁），本院審理時，被告2 人對於被告以外
    之人於審判外陳述之證據能力並未表示意見，迄本院辯論終
    結前，被告亦未爭執本案證據之證據能力（見本院卷第67至
    71頁），依刑事訴訟法第159 條之5 第2 項之規定，應視為
    被告2 人均已同意本案相關之傳聞證據均可作為證據，本院
    斟酌本案卷內之證據並非非法取得，亦無證明力明顯過低之
    情形，且經本院於審判期日依法進行證據之調查、辯論，被
    告2 人於訴訟上之程序權，已受保障，前揭各該證據，均得
    採為證據，先予敘明。
二、上開犯罪事實，業據被告乙○○、甲○○於警詢、偵查中檢
    察官訊問、本院訊問、準備程序及審理時迭認不諱（見偵查
    卷第11至15、24至26、91至95、97至100 、148 至149 、17
    0 至174 、191 至193 頁，本院卷第8 至13、18至22、48、
    72 頁） ，僅被告乙○○之指定辯護人辯稱：被告乙○○所
    為應僅係構成幫助犯云云（見本院卷第54、55、74頁）。經
    查：
  (一)上開犯罪事實，業據被告乙○○、甲○○於警詢、偵查中檢
    察官訊問、本院訊問、準備程序、審理時迭認不諱（見偵查
    卷第11至15、24至26、91至95、97至100 、148 至149 、17
    0 至174 、191 至193 頁，本院卷第8 至13、18至22、48、
    72頁），核與證人乙○○（指就被告甲○○前揭犯罪事實為
    證）、證人甲○○（指就被告乙○○前揭犯罪事實為證）於
    偵查中結證情節相符（見偵查卷第91至95、148 至149 頁）
    ，並有內政部入出國及移民署國境事務大隊鑑識調查隊鑑驗
    書1 份、旅客入出境記錄查詢1 紙、長榮航空BR856 號航班
    艙單2 紙、內政部刑事警察局搜索扣押筆錄及扣押物品目錄
    表各2 件在卷可稽（見偵查卷第30至31、57至69、78至79、
    141 至142 頁），及變造「MACHIDA KAZUMI」（町田和美）
    名義之日本護照1 本、偽造「町田和美」名義之出境登記表
    1 紙扣案可證，足認被告乙○○、甲○○2 人前揭具任意性
    之自白核與事實相符，而屬可信。檢察官雖以本件扣案之日
    本護照係屬偽造云云，然扣案之「MACHIDA KAZUMI」名義日
    本護照，經內政部入出國及移民署國境事務大隊鑑識調查隊
    鑑定結果，認係：變造護照，其變造手法為抽換基本資料頁
    及封底頁等情，亦有前揭鑑驗書1 份在卷可稽（見偵查卷第
    78、79頁），公訴人認係偽造云云，尚有未恰。
  (二)被告乙○○之指定辯護人雖辯稱：僅係構成幫助犯云云，惟
    按現行刑法關於共同正犯之認定，係以其主觀之犯意及客觀
    之犯行為標準，凡以自己犯罪之意思而參與犯罪，無論其所
    參與者是否犯罪構成要件之行為，皆為正犯，其以幫助他人
    犯罪之意思而參與犯罪，其所參與者，茍係犯罪構成要件之
    行為，亦為正犯。然查，陳瑞章等人之犯罪計畫即係使甲○
    ○假冒日本人MACHIDA KAZUMI之身分非法入境，而細究被告
    乙○○與共犯陳瑞章、周福隆之內部分工，被告乙○○除參
    與帶領甲○○自香港搭機抵臺之行為，並負責於抵臺機場時
    ，告知甲○○其他日本航班之抵臺時點，俾使甲○○得以順
    利持前揭變造日本護照混入日本觀光客內通關，是自需被告
    乙○○之上開參與行為，始竟全功，被告乙○○之分工顯屬
    該犯罪計畫具支配性之一環，且被告乙○○並得分取利益，
    足認被告乙○○顯已參與使大陸地區人民非法進入臺灣地區
    罪行之實施，並有自己犯罪之意思，而屬共同正犯，並非僅
    幫助犯而已，辯護人上開所辯，尚無足採。
  (三)綜上所述，本件事證明確，被告乙○○、甲○○上揭犯行均
    堪認定，均應依法論科。
三、論罪
  (一)按未經許可入國（入境）之行為，國家安全法第6 條第1 項
    與入出國及移民法第74條均有處罰之規定，惟依入出國及移
    民法第1 條規定：為統籌入出國管理，確保國家安全、保障
    人權；規範移民事務，落實移民輔導，特制定本法觀之，入
    出國及移民法為統籌入出國管理之特別規定，且該法就未經
    許可入國，既已於同法第74條有處罰之明文，依同法第1 條
    規定之意旨，該規定為國家安全法第6 條第1 項之特別規定
    ，自應優先適用入出國及移民法第74條處罰。又依入出國及
    移民法施行細則第2 條規定：本法所稱入出國，在國家統一
    前，係指入出臺灣地區。次按入出國及移民法第73條、第74
    條之罪之處罰，並未限制其適用之對象僅限於同法所稱之國
    民、臺灣地區無戶籍國民及外國人，對於大陸地區人民、港
    澳地區人民自適用之。且由入出國及移民法第3 條第11款、
    第13款、第63條第2 項、第64條第2 項、第65條第1 項第2
    款、第71條、第91條之規定，均有關於規範大陸地區人民、
    港澳地區人民之規定。故對於大陸地區人民未經許可進入臺
    灣地區，入出國及移民法第74條既有處罰規定，自應適用該
    規定處罰。次按外國護照屬於品行、能力、服務相類證書之
    一種，乃特種文書。查被告甲○○持前揭變造日本護照及偽
    造出境登記表入境我國，核其所為，係犯入出國及移民法第
    74 條 之未經許可入國罪、刑法第216 條、第212 條行使變
    造特種文書罪、同法第216 條、第210 條行使偽造私文書罪
    、同法第214 條使公務員登載不實文書罪。被告乙○○以前
    揭方式，使甲○○持前揭變造日本護照及偽造出境登記表入
    境我國，核其所為，係犯臺灣地區與大陸地區人民關係條第
    79條第2 項意圖營利使大陸地區人民非法進入臺灣地區罪、
    刑法第216 條、第212 條行使變造特種文書罪、同法第216
    條、第210 條行使偽造私文書罪、同法第214 條使公務員登
    載不實文書罪；被告乙○○使甲○○未經許可入國，其所為
    既已成立臺灣地區與大陸地區人民關係條例第79條第2 項之
    獨立犯罪，應成立該條例第79條第1 項之罪，即不再論以未
    經許可入國罪之共同正犯。公訴人雖未漏敘及被告乙○○、
    甲○○涉犯刑法第214 條罪名，惟此犯罪事實業經載明於起
    訴書，為起訴效力所及，本院自應審究。
  (二)被告甲○○所犯前揭變造「MACHIDA KAZUMI」名義之日本護
    照特種文書、偽造「町田和美」名義之出境登記表私文書犯
    行與陳瑞章間，被告甲○○、乙○○所犯前揭行使變造「MA
    CHIDA KAZUMI」名義之日本護照特種文書、行使偽造偽造「
    町田和美」名義之出境登記表私文書、使公務員登載不實文
    書等犯行與陳瑞章、周福隆間，被告乙○○就所犯臺灣地區
    與大陸地區人民關係條第79條第2 項意圖營利使大陸地區人
    民非法進入臺灣地區犯行與陳瑞章、周福隆間，均有犯意聯
    絡及行為分擔，均共同正犯。被告甲○○於出境登記表旅客
    簽名欄處偽造「町田和美」署名1 枚之行為，乃偽造該名義
    之出境登記表私文書之部分行為，又變造該「MACHIDA KAZU
    MI」名義之日本護照特種文書、偽造該「町田和美」名義之
    出境登記表私文書後復持以行使，其變造、偽造之低度行為
    均為行使之高度行為所吸收，均不另論罪。被告甲○○所犯
    入出國及移民法第74條之未經許可入國罪、行使變造特種文
    書罪、行使偽造私文書罪、使公務員登載不實文書罪間，被
    告乙○○所犯臺灣地區與大陸地區人民關係條第79條第2 項
    意圖營利使大陸地區人民非法進入臺灣地區罪、行使變造特
    種文書罪、行使偽造私文書罪、使公務員登載不實文書罪間
    ，均想像競合犯，應分別就被告乙○○從一重論以臺灣地區
    與大陸地區人民關係條例第79條第2 項意圖營利使大陸地區
    人民非法進入臺灣地區罪，就被告甲○○從一重論以行使偽
    造私文書罪。
  (三)又臺灣地區與大陸地區人民關係條例第79條第2 項之處罰，
    其立法目的係因為所謂「蛇頭」（指安排大陸地區人民偷渡
    至大陸地區以外地區之人）引介大陸偷渡客進入臺灣地區，
    日趨猖狂，對社會秩序及國家安全之危害甚為嚴重，故有特
    別加重其刑罰之必要，亦即，本條項規範之對象，主要係針
    對慣常性引介大陸偷渡客進入我國之人士為主，因其等經常
    藉由大批非法引介大陸地區人民來臺牟利，對於國家安全所
    造成之危險特別嚴重，並因此獲得鉅額利益，為求根本上阻
    絕此種對國家安全有高危險性之經濟上誘因，自有必要特別
    以嚴厲之刑罰手段嚇阻之，惟就單一性使大陸人士非法來臺
    行為，縱行為人因此謀得利益，亦不能與上揭經常性之蛇頭
    獲得利益相提並論，本件被告乙○○所為上揭使大陸女子非
    法入境臺灣，不過係為貪圖小利始犯本案，其行為僅1 次，
    尚未獲利益，本質上與該條所欲重罰之蛇頭人士有所不同，
    且審酌被告乙○○因罹重肌無力重症，無力謀生，為擔家計
    ，而一時失慮初犯本案等情（見本院卷第21、55、56、74頁
    ），倘以該條規定科處被告乙○○3 年以上重刑，實情輕法
    重，過於苛酷，客觀上足以引起一般同情，爰依刑法第59條
    規定，就被告乙○○所犯臺灣地區與大陸地區人民關係條例
    第79條第2 項營利意圖而違反不得使大陸地區人民非法進入
    臺灣地區之規定罪，減輕其刑。
  (四)爰審酌被告乙○○、甲○○之品行、智識程度、犯罪動機，
    不循正當途徑謀生，被告乙○○以前揭方式使大陸地區人民
    甲○○進入臺灣，而被告甲○○冒用「MACHIDA KAZUMI」日
    本人之名入境臺灣，對於我國入出境管理正確性所生之危害
    ，被告乙○○、甲○○均坦承犯行，且均無犯罪前科紀錄，
    有渠等臺灣高等法院被告前案紀錄表各1 紙在卷可稽，素行
    尚佳等一切情狀，分別量處如主文所示之刑，以示懲儆。
  (五)查被告乙○○前未曾受有期徒刑以上刑之宣告，此有上開被
    告臺灣高等法院被告前案紀錄表各1 紙在卷可稽，於本院坦
    承犯行，其經此起訴審判程序，當能知所警惕，信無再犯之
    虞，且尚有年邁罹患輕度聽障之母親、大陸籍妻及2 名嬰幼
    兒亟待扶養（見本院卷第21、55、56、74頁），本院綜合各
    情，認所宣告之刑，以暫不執行為適當，爰依刑法第74條第
    1 項第1 款，就被告乙○○宣告緩刑如主文所示，並依刑法
    第93條第1項之規定，於緩刑期間付保護管束，用啟自新。
  (六)至扣案變造之「MACHIDA KAZUMI」名義日本護照1 本，係被
    告甲○○所有供被告2 人犯罪所用之物，出境登記表上「町
    田和美」名義之署名1 枚，係偽造之署押，均依法宣告沒收
    。被告甲○○遭查扣之行動電話1 支及SIM 卡2 枚、被告乙
    ○○遭查扣之門號0000000000號行動電話1 支（含SIM 卡1
    枚），均非供本案犯罪所用，亦無證據證明與本案有何關聯
    ，暨被告乙○○遭查扣之門號0000000000號行動電話1 支（
    含SIM 卡1 枚），無證據證明為其或共犯陳瑞章等人所有，
    亦非違禁物，爰均不另為沒收宣告。
據上論斷，應依刑事訴訟法第299 條第1 項前段，臺灣地區與大
陸地區人民關係條第79條第2 項，入出國及移民法第74條，刑法
第11條前段、第28條、第216 條、第210 條、第212 條、第214
條、第55條、第59條、第74條第1 項第1 款、第93條第1 項、第
219 條、第38條第1 項第2 款，刑法施行法第1 條之1 第1 項、
第2 項前段，判決如主文。
本案經檢察官陳仁傑到庭執行職務。
中    華    民    國    98    年    3     月    5    日
                  刑事第九庭  審判長法  官  吳為平
                                    法  官  林玉蕙
                                    法  官  蘇琬能
以上正本證明與原本無異。
如不服本判決應於收受判決後10日內向本院提出上訴書狀，並應
敘述具體理由。其未敘述上訴理由者，應於上訴期間屆滿後20日
內向本院補提理由書 (均須按他造當事人之人數附繕本)「 切勿
逕送上級法院」。
                                    書記官  何伊羚
中    華    民    國    98    年    3     月    5     日
附錄本案論罪科刑法條：
中華民國刑法第216條
（行使偽造變造或登載不實之文書罪）
行使第210 條至第215 條之文書者，依偽造、變造文書或登載不
實事項或使登載不實事項之規定處斷。
中華民國刑法第210條
（偽造變造私文書罪）
偽造、變造私文書，足以生損害於公眾或他人者，處5 年以下有
期徒刑。
中華民國刑法第212條
（偽造變造特種文書罪）
偽造、變造護照、旅券、免許證、特許證及關於品行、能力服務
或其他相類之證書、介紹書，足以生損害於公眾或他人者，處1
年以下有期徒刑、拘役或3 百元以下罰金。
中華民國刑法第214條
（使公務員登載不實罪）
明知為不實之事項，而使公務員登載於職務上所掌之公文書，足
以生損害於公眾或他人者，處3 年以下有期徒刑、拘役或5 百元
以下罰金。
臺灣地區與大陸地區人民關係條例第79條第2項
（罰則）
意圖營利而犯前項之罪者，處3 年以上10年以下有期徒刑，得併
科新臺幣五百萬元以下罰金。
入出國及移民法第74條


司法院資訊處製作；財團法人民間司法改革基金會備份。
